【裁判字號】    92,交聲,957
【裁判日期】    921128
【裁判案由】    交管條例聲異
【裁判全文】
臺灣板橋地方法院交通事件裁定                    九十二年度交聲字第九五七號
    原處分機關  交通部公路總局臺北區監理所
    異  議  人  家洋實業有限公司
    即受處分人          設臺北.
    代  表  人  甲○○
右列受處分人因違反道路交通管理處罰條例案件，對於交通部公路總局臺北區監理所
於民國九十二年四月二十一日以北監自裁字裁四０－Ｒ00000000號所為之裁
決處分（原舉發案號：基隆市警察局九十二年一月四日基警交字第Ｒ0000000
0號），聲明異議，本院裁定如左：
    主  文
原處分撤銷。
家洋實業有限公司不罰。
    理  由
一、原處分意旨略以：異議人即受處分人家洋實業有限公司所有之車號：四七一－Ｑ
    Ａ號自用大貨車，於民國九十二年一月四日十時二十二分許，由司機李瑞興駕駛
    ，於行經基隆市○○路時，因汽車裝載貨物超過核定之重量違規，經警攔查舉發
    ，乃依道路交通管理處罰條例第二十九條之二第一項及第三項之規定，裁處罰鍰
    新臺幣一萬一千元，並記汽車違規記錄一次。
二、異議意旨略以：伊公司所有之上開車輛由司機李瑞興駕駛，行經前開時地，經警
    攔查，警員僅憑送貨單為據，逕自認定伊車超載違規而掣單舉發，實有未妥，蓋
    倘須過磅，猶有公差之誤差許可，況原處分機關查核伊車超載僅一百五十公斤，
    爰聲明異議，請求撤銷原處分云云。
三、按汽車裝載貨物超過核定之總重量、總聯結重量者，處汽車所有人罰鍰，並記汽
    車違規紀錄一次，其應歸責於汽車駕駛人時，除依第三項處汽車駕駛人罰鍰及依
    第六十三條第一項第二款記點外，汽車所有人仍應記該汽車違規紀錄一次。有前
    項規定之情形者，應責令改正或當場禁止通行，並處一萬元罰鍰，超載十公噸以
    下者，以總超載部分，每一公噸加罰一千元；超載逾十公噸至二十公噸以下者，
    以總超載部分，每一公噸加罰二千元；超載逾二十公噸至三十公噸以下者，以總
    超載部分，每一公噸加罰三千元；超載逾三十公噸者，以總超載部分，每一公噸
    加罰五千元。未滿一公噸以一公噸計算。道路交通管理處罰條例第二十九條之二
    第一項、第三項分別定有明文。
四、經查，原處分機關即交通部公路總局臺北區監理所係以本件異議人即家洋實業有
    限公司所有之車號：四七一－ＱＡ號自用大貨車，由司機李瑞興駕駛，於九十二
    年一月四日十時二十二分許，行經基隆市○○路時，因該車裝載貨物後超過核定
    之重量五點二五公噸違規，經警攔停舉發，復經基隆市警察局第一分局事後查處
    無誤，繼由原處分機關核查結果，該車總重量超過最大容許總重量零點一五公噸
    ，而據以裁罰異議人，此固分別有基隆市警察局九十二年一月四日基警交字第Ｒ
    00000000號舉發違反道路交通管理事件通知單影本一紙、基隆市警察局
    第一分局九十二年三月二十五日基警分一交字第０九二０００九九五一號書函一
    份及交通部公路總局臺北區監理所九十二年四月十六日00－000－0－00
    00三號函影本一份等資料附卷可稽。惟查交通部於八十一年三月二十日業對混
    凝土攪拌車裝載有關事項經研商後獲致結論，認為兼顧道路交通安全、路面承載
    及混凝土運輸之需求，混凝土攪拌車之容許裝載分兩階段實施，有關八十一年十
    二月三十一日以前登檢領照之大型混凝土攪拌車，如係前單軸後雙軸式及前雙軸
    後單軸式混凝土攪拌車，其容許裝載容積於八十一年十二月三十一日前以裝載七
    立方公尺為上限，自八十二年一月一日起以裝載六立方公尺為上限，且有關混凝
    土攪拌車之取締方式如左：（一）取締時如駕駛人能提供送貨單，則以該送貨單
    所填載之混凝土體積數量認定之，認定符合前述規定之容積，即予放行。（二）
    如駕駛人無法提供送貨單，或疑其送貨單所填之數量超過實際裝載數量時，則予
    以過磅，過磅所得之實際總重量若超過「最大容許總重量」，即予舉發。（三）
    前款「最大容許總重量」計算方式如左：容許裝載容積乘以二點三（比重）再加
    上空車重量（行車執照已載明）等於「最大容許總重量」，此有交通部八十一年
    三月二十日交路八十一字第０一０三七六號函影本附卷可參。而本件違規車輛新
    登檢領照日期依卷附汽車領牌歷史查詢表所載係八十一年十月三十日，又其車型
    係前單軸後雙軸式，亦有汽車車籍查詢表暨汽車新領牌照登記書各一紙在卷可按
    ，依前揭函示，其應適用八十一年十二月三十一日以前新登檢領照者容許裝載容
    積以六立方公尺為上限之取締標準無訛。惟原處分機關係以本件經由容積法換算
    後，該車「最大容許總重量」為容許裝載容積乘以二點三（比重）再加空車重即
    為二十六點一公噸，又該車過磅重為二十六點二五公噸，顯已超過「最大容許總
    重量」零點一五公噸而據以裁罰異議人，有原處分機關之上開函文一份在卷可憑
    。而交通部雖於九十年六月一日以交路九十字第００五九０八號函發文指明：（
    一）為考量相關業者之調適期，對於混凝土攪拌車之裝載，於九十一年五月三十
    一日前仍依現行之規定作為裝載及取締標準（即於八十一年十二月三十一日以前
    新登檢領照者，自八十二年一月一日起以裝載六立方公尺為上限，自八十二年一
    月一日起新登檢領照者，以核定之車輛總重量作為取締標準），自九十一年六月
    一日起均依行車執照核定之總重量裝載及取締。（二）警察機關路檢及監警聯合
    稽查小組辦理稽查，對於未隨車攜帶過磅單或攜帶之過磅單有疑義者，應列為稽
    查取締重點，有該函文在卷可參。然查交通部嗣復於九十一年五月二十八日以交
    路字第０九一０００五一九八號函發文表示：為考量相關工程及運輸產業之調適
    期，混凝土攪拌車之裝載，於九十三年五月三十一日前仍依現行之規定作為裝載
    及取締標準（即於八十一年十二月三十一日以前新登檢領照者，自八十二年一月
    一日起以裝載六立方公尺為上限，自八十二年一月一日起新登檢領照者，以核定
    之車輛總重量作為取締標準），自九十三年六月一日起均依行車執照核定之總重
    量裝載及取締，亦有該函文一份在卷可考。綜上所述，再參以上開交通部八十一
    年三月二十日交路八十一字第０一０三七六號函所示，本件違規車輛之取締方式
    應以：取締時如駕駛人能提供送貨單則以送貨單所填載之混泥凝土體積數量認定
    之，如疑其送貨單所填之數量超過實際裝載數量時，則予以過磅，過磅所得之實
    際總重量若超過「最大容許總重量」，方予舉發。而觀諸本件交通聲明異議事件
    ，本案駕駛人於逢警攔停時即曾出示送貨單，有台產實業股份有限公司九十二年
    一月四日預拌混凝土送貨單影本一紙在卷足憑，則依前開所述，本件異議人所有
    之前開自用大貨車其新登檢領照日期既為八十一年十月三十日，其容許裝載容積
    現即應以六立方公尺為上限，復依上開送貨單所載，其交貨裝載數量亦未超過經
    核定之六立方公尺，自難認本件已達取締標準，是原處分機關未予詳查，遽以超
    重為由依上開規定裁罰異議人，實有未洽。綜上，本件異議為有理由，原處分應
    予撤銷，另諭知異議人不罰。
據上論斷，應依道路交通案件處理辦法第二十條，裁定如主文。
中      華      民      國    九  十  二    年    十  一    月  二十八  日
                                  臺灣板橋地方法院交通法庭
                                      法    官  高  奕  驤
右正本證明與原本無異。
如不服本裁定，應於裁定送達後五日內向本院提出抗告狀。
                                      書 記 官  廖  舜  宜
中      華      民      國    九  十  二    年    十  一    月  二十八  日


司法院資訊處製作；財團法人民間司法改革基金會備份。
